【裁判字號】    98,簡上,912
【裁判日期】    981015
【裁判案由】    家暴傷害
【裁判全文】
臺灣板橋地方法院刑事判決             98年度簡上字第912號
上  訴  人
即  被  告  乙○○
上列上訴人即被告因家暴傷害案件，不服本院98年度簡字第1330
號中華民國98年4 月28日第一審判決（聲請簡易判決處刑案號：
97年度偵字第34252 號），提起上訴，本院管轄之第二審合議庭
判決如下：
    主  文
上訴駁回。
    事實及理由
一、本案經本院審理結果，認原審以被告乙○○犯刑法第277 條
    第1 項普通傷害罪，並審酌其遇事不思理性處理，僅因細故
    爭執，即徒手與告訴人互毆，顯然欠缺法治觀念，兼衡其犯
    罪動機、目的、品行、智識程度、犯後均否認犯行之態度等
    一切情狀，判處拘役30日，如易科罰金，以新臺幣1 千元折
    算1 日，其認事用法及量刑均無不當，應予維持，並引用第
    一審刑事簡易判決書記載之事實、證據及理由（如附件）。
二、被告上訴意旨略以：(一)伊並未毆打告訴人甲○○，告訴人所
    提診斷證明書並非民國97年10月15日所開立，而是他在97年
    10月16日自行加工弄傷自己，再到財團法人長庚紀念醫院林
    口醫學中心（下稱林口長庚醫院）找醫師開立的；(二)告訴人
    於97年12月18日偵查庭時指訴伊拿木棍打他額頭，但在原審
    開庭時，伊問告訴人到底是拿何種木棍打他，他卻答稱：現
    場木頭很多，記不清楚云云含糊帶過，足見其十分狡猾，且
    現場乃伊父親羅華忠養豬的場所，哪來很多木材，告訴人顯
    然說謊；(三)告訴人另指訴伊用手肘勒傷他，但若其所言屬實
    ，按理應會有環狀的淤傷，但他所提出之診斷證明書卻沒有
    記載此種傷勢，故其所言不實云云。經查：
    (一)被告有於97年10月15日18時55分許，在臺北縣新莊市○○
      路鐵陸橋下養豬場內，與告訴人發生爭執；被告於此爭執
      過後驗得左臂裂傷6.5 公分之傷勢；另告訴人於97年10月
      16日21時30分許前往林口長庚醫院驗傷，驗得左前額軟組
      織挫傷、右頸瘀傷、兩前臂表淺損傷之傷勢等情，為被告
      所不否認（本院簡上字卷第23頁反面至第24頁），並有被
      告之行政院衛生署立臺北醫院97年10月15日北醫診字第97
      10151148號診斷證明書、告訴人之林口長庚醫院97年10月
      16日桃衛醫字54號受理家庭暴力事件驗傷診斷書各1 紙在
      卷可查（偵字卷第12、13頁），均堪信為真實。
    (二)被告雖否認有毆打告訴人云云，但查被告有於97年10月15
      日18時55分許在臺北縣新莊市○○路鐵陸橋下養豬場內與
      告訴人發生爭執，其後即動手毆打告訴人，致其受有左前
      額軟組織挫傷、右頸瘀傷、兩前臂表淺損傷等傷害等情，
      業據告訴人於警詢指稱：我身上脖子、兩手及額頭受傷等
      語（偵字卷第10頁），於偵訊時更具結證稱：我額頭、右
      手、右腳、胸前受傷等語（偵卷第22頁），核與林口長庚
      醫院診斷證明書所載傷勢大致相符，參以被告與告訴人既
      曾於97年10月15日18時許發生爭執，被告亦於同日驗得左
      臂裂傷6.5 公分之傷勢，足證兩人於發生爭執當時確曾有
      肢體上的碰觸或拉扯，故被告辯稱伊並未毆打告訴人云云
      ，核與前述事證及常情不符，尚難遽信。
    (三)被告雖以告訴人之診斷證明書為隔日作成乙節，質疑該診
      斷證明書乃告訴人於97年10月16日自行加工弄傷自己，再
      到林口長庚醫院找醫師開立的云云，但並無任何證據足以
      佐證，且一般人前往醫院驗傷，多半係為保全其受傷之事
      證，以作為日後權利主張或訴訟舉證所用。倘無興訟或主
      張某種權利之計畫，一般人是不會特別花費時間金錢前往
      醫院驗傷。本案告訴人與被告乃親兄弟關係，2 人雖有於
      97年10月15日發生互毆情事，被告亦於同日前往行政院衛
      生署立臺北醫院驗傷，但並無證據證明告訴人知悉被告已
      於同日完成驗傷手續及報警提出傷害告訴（偵字卷第3 頁
      ）之事實，本難期待其亦會於同日前往醫院驗傷以為反制
      ，故其於原審訊問時所稱：「（為何你在事發隔日才去驗
      傷？）我本來認為我們是兄弟關係算了，是因為我二哥羅
      正坤說要維護自己的權益，所以我才去驗傷」等語（本院
      原審卷第13頁背面），核與常情尚無違背，復參以被告與
      告訴人於本案原審有互提告訴之對立利害關係，所言容有
      避就之虞，在無任何跡證足以證明告訴人有此捏造證據之
      特殊情形下，尚難單因告訴人未於事發當日驗傷，即貿然
      認定其翌日驗得傷勢乃自行加工自傷所致。其次，該診斷
      證明書雖係告訴人於97年10月16日21時30分前往林口長庚
      醫院驗傷後所製作，惟一般人於遭毆打而受傷後，除非傷
      勢極其輕微，否則其受傷情形應會持續數日甚至數星期之
      久，故林口長庚醫院醫師於該日為告訴人進行診察後，既
      已確認告訴人受有左前額軟組織挫傷、右頸瘀傷、兩前臂
      表淺損傷等傷害，且從97年10月15日18時55分起至翌日21
      時30分為止，亦查無其他可能造成告訴人受有前揭傷害之
      因果中斷行為，則告訴人前揭受傷之結果，與被告於97年
      10月15日18時55分所為傷害行為間，當具相當因果關係。
      至於被告雖另以告訴人曾說：「醫院小姐有向伊表示：診
      斷書的日期不符很正常」等語，聲請傳喚該名小姐作證（
      本院簡上字卷第51頁），但依卷附事證，並無法確認此名
      「小姐」之年籍資料，礙難按址傳喚，況且如前所述，一
      般人倘無興訟或主張某種權利之計畫，否則不會特別花費
      時間金錢前往醫院驗傷，故告訴人轉述該名小姐所言，核
      與常理亦無違背，自無再予調查之必要，併此說明。
    (四)被告雖又辯稱：告訴人於97年12月18日偵查庭時指訴伊拿
      木棍打他額頭，但在原審開庭時，伊問告訴人到底是拿何
      種木棍打他，他卻答稱：現場木頭很多，記不清楚云云含
      糊帶過，足見其十分狡猾，且現場乃伊父親羅華忠養豬的
      場所，哪來很多木材，告訴人顯然說謊云云，但查告訴人
      於警詢、偵訊及本院原審訊問時係指稱被告有以木棍及拳
      頭攻擊伊等語（偵字卷第10、21頁，本院原審卷第14頁）
      ，而檢察官及原審於認定犯罪事實時，雖未特別說明何以
      僅認定被告係「徒手」與告訴人互毆之理由，但觀諸全案
      事證，可知就被告有「持木棍」毆打告訴人乙節，非但為
      被告所否認，且難以從告訴人之診斷證明書來辨別各別傷
      勢之成因，亦即除告訴人之指訴外，別無其他事證可資佐
      證，故其僅認定被告係「徒手」與告訴人互毆，核與證據
      法則並無不符。原審既未認定被告有「持木棍」毆打告訴
      人之行為，表示原審對於告訴人所指稱此部分之事實，仍
      持保留之態度，但其此部分之指訴雖屬不能證明，仍與虛
      偽指訴他人犯罪間仍屬有別，尚難以其此部分之指訴無法
      證明，逕認其其餘指訴均不可信，故被告前揭所辯，核屬
      無據。
    (五)被告雖另辯稱：告訴人另指訴伊用手肘勒傷他，但若其所
      言屬實，按理應會有環狀的淤傷，但他所提出之診斷證明
      書卻沒有記載此種傷勢，故其所言不實云云。但觀諸本案
      告訴人所為歷次筆錄，未見告訴人有明確指訴被告有用手
      肘勒伊之事實。縱認告訴人過去曾經為此陳述，其診斷證
      明書中既載有「右頸瘀傷」之傷勢，與其所訴曾遭被告用
      手肘勒傷等語亦大致相符，自非全屬無稽。至於被告雖辯
      稱：如告訴人指訴伊用手肘勒傷他，按理應會有「環狀的
      淤傷」云云，但無證據可以佐證，況若有人以手肘勒傷他
      人，其彼此間體型、性別之差異，勾勒行為之久暫，加害
      人施力之大小，被害人有無反抗及有無特殊體質等等，均
      會影響傷勢之大小及分布情形，未必均會造成「環狀淤傷
      」，故被告前揭所言，諒屬個人之意見陳述，尚難作為本
      案認定犯罪事實之論據，亦不足以據此認定告訴人所言必
      然不實。
    (六)綜合上情，本案被告傷害犯行甚為明確，其仍執前詞指摘
      原判決不當，為無理由，應予駁回。
據上論斷，應依刑事訴訟法第455 條之1 第1 項、第3 項、第36
8 條、第373 條，判決如主文。
本案經檢察官林慈雁到庭執行職務。
中    華    民    國    98    年    10    月    15    日
                  刑事第十三庭  審判長法  官  王士珮
                                      法  官  方鴻愷
                                      法  官  楊明佳
以上正本證明與原本無異。
不得上訴。
                                      書記官  林金良
中    華    民    國    98    年    10    月    15    日


司法院資訊處製作；財團法人民間司法改革基金會備份。
